【裁判字號】    98,交聲,2181
【裁判日期】    980720
【裁判案由】    聲明異議
【裁判全文】
臺灣臺中地方法院交通事件裁定        98年度交聲字第2181號
原處分機關  交通部公路總局臺中區監理所
異  議  人  合順機車行即洪美滿
即受處分人          商業統一編.
上列異議人即受處分人因違反道路交通管理處罰條例案件，對於
交通部公路總局臺中區監理所中華民國98年5月21日中監違字第
裁60-HC0000000號所為之裁決處分 (原舉發案號：中縣警交字第
HC0000000號)，聲明異議，本院裁定如下：
    主  文
異議駁回。
    理  由
一、原處分意旨略以：異議人即受處分人(下稱受處分人)合順機
    車行即洪美滿所有車牌號碼FB9-015號重型機車，於民國97
    年1月12日上午8時8分許，在臺中縣沙鹿鎮○○路236之1號
    前，因「使用註銷牌照行駛」之違規，經臺中縣警察局清水
    分局沙鹿分駐所警員依違反道路交通管理處罰條例第12條第
    1項第4款以中縣警交字第HC0000000號違反道路交通管理事
    件通知單當場舉發，受處分人未於期限內到案申訴，本所於
    98年5月21日以中監違字第裁60-HC0000000號裁決書，裁處
    罰鍰新臺幣(下同)10,800 元，並扣繳牌照等語。
二、聲明異議意旨略以：上開機車於89年7月15日由張庭愷以分
    期付款方式，用合順機車行名義向監理單位登記申請牌照，
    但分期付款繳清後，張庭愷拒不辦理過戶，伊於92年3月8日
    登報申明限張庭愷於一星期內辦理過戶，逾期即由合順機車
    行辦理不過戶註銷車籍，伊於95年4月21日已辦理註銷車籍
    ，而後有任何民事、刑事責任，概由張庭愷負責云云。
三、按受處分人不服道路交通管理處罰條例第8條主管機關所為
    之處罰，得於接到裁決書之翌日起20日內，向管轄地方法院
    聲明異議；依道路交通管理處罰條例第87條規定向管轄法院
    聲明異議之期間，自裁決送達之翌日起算，並得依法扣除在
    途期間及聲請回復原狀；交通法庭認聲明異議不合法律上之
    程式或其異議權已喪失者，應以裁定駁回之，但其不合法律
    上之程式可補正者，應先定期命為補正，逾期不補正者，即
    予駁回。道路交通管理處罰條例第87條第1項、道路交通案
    件處理辦法第12條、第18條分別定有明文。次按處理違反道
    路交通管理事件，有關文書送達之程序，依行政程序法之規
    定；又送達，於應受送達人之住居所、事務所或營業所為之
    ；於應送達處所不獲會晤應受送達人時，得將文書付與有辨
    別事理能力之同居人、受僱人或應送達處所之接收郵件人員
    。應受送達人或其同居人、受僱人、接收郵件人員無正當理
    由拒絕收領文書時，得將文書留置於應送達處所，以為送達
    ；又送達不能依前2條規定為之者，得將文書寄存送達地之
    地方自治或警察機關，並作送達通知書2份，1份黏貼於應受
    送達人住居所、事務所、營業所或其就業處所門首，另1份
    交由鄰居轉交或置於該送達處所信箱或其他適當位置，以為
    送達。前項情形，由郵政機關為送達者，得將文書寄存於送
    達地之郵政機關。寄存機關自收受寄存文書之日起，應保存
    3個月，違反道路交通管理事件統一裁罰基準及處理細則第5
    條，行政程序法第72條第1項前段、第73條第1項、第3項、
    第74條分別定有明文。而我國現行法制就文書之送達係採「
    到達主義」，此為民事訴訟起訴、上訴及刑事訴訟之上訴計
    算時效及上訴期限所採行，並觀之道路交通案件處理辦法第
    13條前段規定：「聲明異議，應以司法狀紙，敘述異議之理
    由，提出於原處分機關為之」，堪認交通異議案件亦採「到
    達主義」，有關異議期間之計算應以聲明異議書狀到達有權
    處理機關 (含管轄法院及原處分機關)之日為準。
四、經查：本件受處分人合順機車行即洪美滿所有車牌號碼FB9-
    015號重型機車，因「使用註銷牌照行駛」之違規，經臺中
    縣警察局清水分局沙鹿分駐所警員依違反道路交通管理處罰
    條例第12條第1項第4款以中縣警交字第HC0000000號違反道
    路交通管理事件通知單當場舉發，原處分機關於98年5月21
    日以中監違字第裁60-HC0000000號裁決書，裁處所有人即受
    處分人罰鍰10,800元，並扣繳牌照，該裁決書嗣以郵務掛號
    之方式於98年5月25日送達至受處分人合順機車行即洪美滿
    之設籍地址，而由洪美滿本人親自簽收等情，有財政部商業
    登記公示資料查詢、上開違反道路交通管理事件裁決書及送
    達證書各1份附卷可稽，揆諸上開規定，本件違反道路交通
    管理事件裁決書於98年5月25日已合法送達予受處分人，核
    無違誤。是以，受處分人之聲明異議期間應自該裁決書送達
    之翌日(即98年5月26日)起算20日，即至同年6月15日屆滿，
    受處分人遲至98年6月24日始具狀聲明異議，有其聲明異議
    狀1紙暨其上蓋用之交通部公路總局臺中區監理所總收文章
    存卷可按，顯已逾法定之20日異議期間，其聲明異議不合法
    律上之程式，且無從補正，於法自有未合，應予駁回。
五、依道路交通管理處罰條例第87條第2項、道路交通案件處理
    辦法第18條前段，裁定如主文。
中    華    民    國    98    年    7     月    20    日
                  刑事第十六庭  法  官  簡芳潔
以上正本證明與原本無異。
如不服本裁定，應於收受送達後5日內向本院提出抗告狀。（應
附繕本）
                                書記官  呂苗澂
中    華    民    國    98    年    7     月    20    日


司法院資訊處製作；財團法人民間司法改革基金會備份。
